【裁判字號】    99,交聲,1561
【裁判日期】    991029
【裁判案由】    違反道路交通管理處罰條例聲明異議
【裁判全文】
臺灣臺北地方法院交通事件裁定
原處分機關  臺北市交通事件裁決所
異議人即
受處分人    乙○○
上列異議人即受處分人因違反道路交通管理處罰條例案件，對於
臺北市交通事件裁決所民國99年9 月29日所為之處分（原處分案
號：北市裁罰字第裁22-AEX669088號、第裁22-AEX669089號），
聲明異議，本院裁定如下：
    主  文
異議駁回。
    理  由
一、按汽車駕駛人，在公共汽車招呼站10公尺內臨時停車者，處
    新臺幣（下同）300元以上600元以下罰鍰，又汽車駕駛人，
    駕駛汽車有違反道路交通管理處罰條例之行為，經交通勤務
    警察或依法令執行交通稽查任務人員制止時，不聽制止或拒
    絕停車接受稽查而逃逸者，除按各該條規定處罰外，處3000
    元以上6000元以下罰鍰，並記違規點數1 點，道路交通管理
    處罰條例第55條第2 款、第60條第1 項、第63條第1 項第1
    款分別定有明文。
二、本件異議人即受處分人乙○○於民國99年8 月3 日13時38分
    許駕駛營業小客車（車牌號碼：257－YH 號，下稱系爭車輛
    ），行經臺北車站北側門前，因在公共汽車招呼站10公尺內
    臨時停車，且違規後經執行交通勤務警察攔檢，卻拒絕停車
    接受稽查而逃逸，經執行交通勤務警察以其有違反道路交通
    管理處罰條例第55條第2 款、第60條第1 項規定之行為逕行
    舉發。嗣因受處分人不服舉發事實，而於舉發後向原處分機
    關提出申訴，經原處分機關函請舉發單位調查結果，仍認受
    處分人有前開違規行為，原處分機關乃依道路交通管理處罰
    條例第55條第2 款、第60條第1 項及違反道路交通管理事件
    統一裁罰基準表規定，於99年9 月20日裁處受處分人罰鍰
    600 元、3000元，並依同條例第63條第1 項第1 款（裁決書
    漏載第1 款）之規定，記違規點數1 點。
三、受處分人異議意旨略以：伊於99年8 月3 日13時許，駕駛系
    爭車輛行經臺北市市○○道西往東近新生北路口時，被員警
    攔下，當時伊有搖下車窗，並與員警對話，表明伊沒有員警
    所指訴之違規事實。當時員警有錄音且車上乘客也作證沒有
    違規。伊當時並沒有在公車站牌臨時停車，亦無攔檢不停之
    情。又現在連酒駕違規都有錄影、錄音、照相存證，伊只有
    在員警攔下說明違規就開了兩張罰單，實感不平云云。
四、本院查：
（一）前開事實，業據舉發之員警即證人甲○○於本院調查時具
      結證稱：我於99年8 月3 日11時到13時，在臺北車站北側
      擔任交整勤務。13時38分許，適有乘客在臺北車站北側之
      公車停靠區內攔車，我看到受處分人駕駛系爭車輛切入該
      公車停靠區內載客。斯時，我站在系爭車輛前約有二、三
      十公尺距離，對之吹哨鳴笛驅離受處分人，並要加以攔停
      ，然受處分人卻一再以變換車道之方式，躲避我的攔停，
      遂即迅速從我旁邊駛離。當下我即騎機車自後追逐，欲將
      之攔停，在追逐中，我都已騎到系爭車輛旁邊，且有吹哨
      請受處分人靠旁邊停，但受處分人隔著玻璃，一直跟我搖
      頭，並一直行進，直到市○○道、新生北路口附近，因號
      誌轉換為紅燈後，我停在系爭車輛旁邊，請受處分人搖下
      玻璃，起先受處分人仍然在車內一直跟我搖頭，沒有搖下
      玻璃，我有跟受處分人說他違規，並宣告他的權利，受處
      分人均置之不理。後來我準備要走時，受處分人才搖下車
      窗說他沒有違規等語，復有證人甲○○所提出之臺北車站
      北側公車停靠區相片8 張在卷可稽，而依證人甲○○所提
      出之前開相片以觀，受處分人停車載客之位置，確為公車
      停靠區，而屬公共汽車招呼站10公尺內之範圍，且緊鄰公
      車停靠區○○○道上亦有懸掛式之交通標誌，規定「機汽
      車禁止在此上下乘客」等語。
（二）參以證人甲○○前開證詞乃係就案發當時親身經歷舉發受
      處分人違規之經過所為之陳述，所證內容，不論係其如何
      查知受處分人違規停靠在公共汽車招呼站10公尺內載客、
      經其鳴笛指揮攔停受處分人、乃至於受處分人一路往前疾
      駛，置之不理，其一路如何追逐至市○○道、新生北路口
      等情節證述詳細明確，未見有何瑕疵。衡諸證人甲○○職
      司交整勤務工作，與本件受處分人夙無仇恨怨隙，殊難想
      像其有何故意羅織不實內容以陷受處分人不利之動機。又
      證人甲○○掣單舉發違反道路交通管理處罰條例所列之違
      規事實，本質上係公務員依法執行職務之行為，如有枉法
      誣陷或為不實記載之行為，則需負擔嚴厲刑事責任，故其
      所為當可被推定為真正；此外，又無任何證據證明證人甲
      ○○有捏造事實違法取締之不法情事，而受處分人復未就
      其舉發錯誤提出具體證據以供調查，則證人甲○○本於維
      護交通秩序、安全職責所為之舉發，自應受到合法、正確
      之推定。是以，當可認定受處分人確有上開在公共汽車招
      呼站10公尺內臨時停車載客及不服從制止逃逸之違規事實
      無訛，受處分人否認其有違規行為，顯係事後卸責之詞，
      不足採信。
（三）受處分人雖辯稱：伊駕駛系爭車輛行經臺北市市○○道西
      往東近新生北路口時，被員警攔下，當時伊有搖下車窗，
      並與員警對話，伊並無攔檢不停之違規云云；惟查，參以
      證人甲○○前開所證，受處分人乃係於臺北車站北側公車
      招呼站10公尺內違規停車後，對於證人甲○○之攔停指揮
      均置之不理，證人甲○○一路追逐要受處分人靠邊停車，
      受處分人均視若無睹，並在車內以搖頭方式表示拒絕，一
      直到市○○道、新生北路口時，因號誌轉換為紅燈，受處
      分人始停下系爭車輛；當受處分人停車後，起先仍拒絕搖
      下車窗接受稽查，直至證人甲○○準備要離開時，始搖下
      車窗否認其有違規，顯見受處分人在公共汽車招呼站10公
      尺內停車之違規行為發生後，自臺北車站北側起至市○○
      道、新生北路口停車止，一路對執行勤務警察之攔停稽查
      均置之不理，核其所為，顯已該當拒絕停車接受稽查而逃
      逸之要件。至於受處分人縱使在市○○道、新生北路口停
      車，而於證人甲○○即將離開之際，確有搖下車窗否認其
      有違規情事，亦無法解免前開已發生之拒絕停車接受稽查
      而逃逸之違規責任。職是，受處分人前開所辯，尚不足為
      其有利認定之依據。
（四）受處分人復辯稱：現在連酒駕違規都有錄影、錄音、照相
      存證，伊只有在員警攔下說明違規就開了兩張罰單，實感
      不平云云。然而，如公務員一切行政行為均需預留證據以
      證其實，則國家行政勢必窒礙難行，效率不彰，當非適論
      ，此本為行政之特徵；況且，在未有攝影儀器錄影、照相
      搜證之路段，就汽車駕駛人突發之交通違規行為，因無法
      期待執勤員警於發現後能及時攝影取證，事實上僅能仰賴
      舉發員警目視為之，別無其他舉證可能，如無其他證據顯
      示舉發員警有誤認或故意誣陷之情事，於當時在場實際執
      行舉發勤務之警員已到庭具結作證之情形下，尚難以該舉
      發員警無法提出其他證據佐證，即認其所述不可採信，否
      則未裝設攝影儀器之路段，即陷入汽車駕駛人得任意違規
      之狀態，自非妥適。故警察取締交通違規事件，其以攝影
      、照相儀器採證者，固然足以據為交通違規事實之證明，
      惟就囿於當場舉發而未以攝影、照相儀器採證，甚或礙於
      手動照相、錄影而未能即時拍攝違規之情節，立法者亦未
      明文限制或排除「舉發警員目睹、耳聞」之證據能力，或
      其證述內容對於違規事實之證明力。從而，受處分人前開
      違規行為，縱使未以前開儀器採證，亦無法據此即否定舉
      發員警即證人甲○○前開舉發之真實性，而為受處分人有
      利認定之依據。
（五）基上，受處分人前開所辯，不足採憑。本件事證已臻明確
      ，受處分人之前開違規行為堪以認定。
五、綜上所述，受處分人確有在前開時、地，因在公共汽車招呼
    站10公尺內臨時停車，且違規後經執行交通勤務警察攔檢，
    卻拒絕停車接受稽查而逃逸之行為。原處分機關依前開道路
    交通管理處罰條例第55條第2 款、第60條第1 項及違反道路
    交通管理事件統一裁罰基準表規定，裁處受處分人罰鍰600
    元、3000元，並依同條例第63條第1 項第1 款（裁決書漏載
    第1 款）之規定，記違規點數1 點，核無違誤，受處分人之
    異議為無理由，應予駁回。
六、據上論斷，應依道路交通案件處理辦法第19條，裁定如主文
    。
中    華    民    國    99    年    10    月    29    日
                  交通法庭  法  官  蔡守訓
上正本證明與原本無異。
如不服本裁定，應於裁定送達後5日內向本院提出抗告狀。
                            書記官  許婉如
中    華    民    國    99    年    10    月    29    日

司法院資訊處製作；財團法人民間司法改革基金會備份。
